【裁判字號】    99,上易,361
【裁判日期】    990504
【裁判案由】    毀損
【裁判全文】
臺灣高等法院刑事判決                 99年度上易字第361號
上  訴  人
即  被  告  乙○○
上列上訴人即被告因毀損案件，不服臺灣基隆地方法院98年度易
字第602 號，中華民國98年12月21日第一審判決（起訴案號：臺
灣基隆地方法院檢察署98年度偵字第2936號），提起上訴，本院
判決如下：
    主  文
上訴駁回。
    事  實
一、乙○○前因業務過失傷害案件，經臺灣新竹地方法院於民國
    95年8 月7 日以95年度竹東交簡字第61號判處有期徒刑三月
    ，並於96年2 月12日易科罰金執行完畢。猶不知警惕，緣邱
    仲生、吳詩堯及案外人張凌豪與甲○○有賭債糾紛，邱仲生
    、吳詩堯及張凌豪遂於98年5 月14日中午12時30分左右，在
    核能四廠與甲○○協商償還賭債事宜，因協商未果，雙方發
    生口角爭執，邱仲生、吳詩堯（毀損案件，經原審各判處有
    期徒刑三月）因而心生不滿，與乙○○基於共同毀損之犯意
    聯絡，推由乙○○於當日（14日）晚間11時左右，至甲○○
    之雇主沈河勇住處，詢得甲○○之住處地址後，彼等3 人再
    向不知情之張凌豪借得車牌號碼9727－HJ號之自用小客車，
    交由邱仲生駕駛上開自用小客車，搭載吳詩堯及乙○○，並
    於98年5 月15日凌晨零時21分左右，前往臺北縣雙溪鄉○○
    路10號甲○○住處，分持木棒砸擊甲○○所有停放於該處旁
    之車牌號碼9111－HB號之自用小客車，損壞該車如附表所示
    之物品，足以生損害於甲○○。
二、案經被害人甲○○訴由臺北縣政府警察局瑞芳分局移送臺灣
    基隆地方法院檢察署檢察官偵查終結後提起公訴。
    理  由
壹、證據能力部分：
一、被告以外之人於偵查中向檢察官所為陳述，除顯有不可信之
    情況者外，得為證據。刑事訴訟法第159 條之1 第2 項定有
    明文。本案證人沈河勇於檢察官訊問時之證言，雖屬被告以
    外之人於審判外之陳述，然沈河勇於檢察官訊問時經依法具
    結，且查無不正取證之情形，依上開供述作成之客觀條件及
    環境，並無顯有不可信之情況，有證據能力。
二、至於卷附之監視器攫取之照片、現場拍攝之照片係以機械之
    方式所留存之影像，屬非供述證據，無傳聞證據法則之適用
    ，亦非違法取得，有證據能力。
三、按被告以外之人於審判外之言詞或書面陳述，除法律有規定
    者外，不得作為證據。又被告以外之人於審判外之陳述，雖
    不符合同法第159 條之1 至第159 條之4 之規定，但經當事
    人於審判程序同意作為證據，法院審酌該言詞陳述或書面陳
    述作成時之情況認為適當者，亦得為證據。當事人、代理人
    或辯護人於法院調查證據時知有第159 條第1 項不得為證據
    之情形，而未於言詞辯論終結前聲明異議者，視為有前項之
    同意，刑事訴訟法第159 條第1 項及第159 條之5 分別定有
    明文。經查，本院爰引之共同被告邱仲生、吳詩堯於警詢、
    偵查中及原審中之供述，暨證人即告訴人甲○○、證人即現
    場目擊者林海薇及簡欣伸分別於警詢時及偵查中之證詞、順
    益汽車股份有限公司專用估價單1 份，檢察官、被告均於原
    審及檢察官於本院調查證據時，知有刑事訴訟法第159 條第
    1 項不得為證據之情形，而未於言詞辯論終結前聲明異議，
    依刑事訴訟法第159 條之5 規定，視為同意作為證據而具有
    證據能力。
貳、實體部分：
一、被告乙○○經合法傳喚，於審判期日無正當理由不到庭，惟
    於上訴狀辯稱：伊固有於案發當日前往臺北縣雙溪鄉，然當
    時係前往找尋友人綽號「阿宗」者（音譯）喝酒，嗣雖行經
    甲○○上址住處附近，但伊當時已喝醉，根本無力再持木棍
    砸擊甲○○前揭車牌號碼9111－HB號之自用小客車，更何況
    簡欣坤證述看見三人砸車，林海薇則證述看見四人砸車，且
    二位證人均係甲○○鄰居，證詞難免迴護甲○○，伊無上開
    毀損犯行云云。經查：
  (一)被告乙○○及共同被告邱仲生、吳詩堯三人於警詢時、偵訊
    時及原審審理中，均陳稱98年5 月15日凌晨，由被告邱仲生
    駕駛張凌豪所有之車牌號碼9727－HJ號自用小客車，搭載被
    告乙○○及吳詩堯，並行經案發現場等語（偵查卷第5、8、
    11、17、51頁，原審卷第50頁），足認於上開時間，在車牌
    號碼9727－HJ號自用小客車上，確實僅有被告乙○○與共同
    被告邱仲生、吳詩堯三人乘坐，而無其他人一同搭乘之事實
    明確，堪予認定。證人即告訴人甲○○所有之車牌號碼9111
    －HB號自用小客車如附表所示之物品遭人損壞之事實，業據
    證人甲○○於警詢時、偵訊時及審理中均指訴綦詳（偵查卷
    第21、40頁，原審卷第22、23頁），核與證人簡欣伸於警詢
    時及偵查中證述情節相符，並有監視器攫取之現場照片8 張
    及順益汽車股份有限公司專用估價單1 份附卷可稽（偵查卷
    27至30、32至34頁），足見證人甲○○所有車牌號碼9111－
    HB號自用小客車如附表所示之物品，確實於上開時間及地點
    有遭人損壞之事實。
  (二)證人簡欣伸於警詢時證稱略以：「我住在雙溪鄉共和村，於
    98年5 月15日零時許，親眼目睹車號9111－HB自小客車被四
    名不知名人士毀損，當時我正在我家二樓。因為有人於我家
    附近叫囂，所以我從我家二樓陽台望出去，看到有四人在現
    場，四人之中一人從對面拿了二根木棒就開始砸車，直到有
    人報案，警車的警示燈接近現場時，現場四個人就乘坐9727
    －HJ自小客車離開現場，當警察還在現場時，9727－HJ自小
    客車又往返現場兩次。」等語（偵查卷第25至26頁）。嗣於
    偵查中證稱略以：「當晚我聽到聲音，看到斜對面有四個人
    ，但幾個人在砸車我不清楚，後來他們看到警車過來，才逃
    跑。」等語（偵查卷第75頁）。核與證人林海薇於警詢時及
    偵查中結證稱略以：「當晚凌晨我被吵醒，我看到有三個男
    生在砸車，但我們沒有看到清楚三個男生長什麼樣子，後來
    他們上車跑掉了，我就記下他們車號報警。」等語（偵查卷
    第24、75頁）相符，並有監視錄影翻拍照片2 張及現場照片
    8 張在卷可佐（偵查卷第27至31頁），據此勾稽以觀，車牌
    號碼9727－HJ號自用小客車確於上開時間行經案發地點。而
    被告三人自承於上開時間確有駕駛及搭乘車牌號碼9727－HJ
    號自用小客車之情，稽之證人簡欣伸及林海薇對於證人甲○
    ○所有之上開車輛遭損壞之經過證述綦詳，足證被告三人確
    實於上開時間乘坐車牌號碼9727－HJ號自用小客車前往上開
    證人甲○○住處，被告三人自上開車輛下車後，即分持木棒
    損壞證人甲○○所有之車牌號碼9111－HB號自用小客車如附
    表所示之物品等情至明。雖證人簡欣伸於警詢時證稱係四人
    損壞證人甲○○所有之上開車輛等語，然證人簡欣伸已於偵
    查中進一步證稱為幾個人在砸，伊並不清楚等語，綜合其前
    後之證言，足見其之陳述，與證人林海薇之證言，悉相符合
    ，並無矛盾之處，被告上訴意旨復指稱二位證人證述看見砸
    車人數不一致置辯，尚屬無據。又被告乙○○上訴意旨復辯
    稱：證人二人均係告訴人之鄰居，渠等證詞難免迴護甲○○
    云云，然查證人簡欣伸、林海薇均於檢察官訊問時具結作證
    ，當無干冒偽證重責而為虛偽陳述之必要，且二位證人均於
    深夜，突聞吵雜而於睡夢中驚醒而目擊本案砸車情狀，並記
    下車號，經核與警方監視設備所攫取之照片所顯示被告乙○
    ○當時所搭乘車牌號碼9727－HJ號自用小客車，行經案發地
    點小客車相符，證人二人證述內容並無不實之處，故被告乙
    ○○辯稱：證人二人係告訴人之鄰居，渠等證詞難免迴護甲
    ○○云云，顯係其個人臆測之詞，委無足採。
  (三)證人沈河勇於偵查中結證稱略以：「98年5 月14日晚間11時
    許，乙○○來找我，他有喝酒，而且很生氣的樣子，問我告
    訴人在哪裡，我有告訴他是住在我們公司之前承租的雙溪宿
    舍，乙○○離開後，我就打電話給告訴人。」等語（偵查卷
    第61頁）。是以被告乙○○既曾向證人沈河勇詢得證人甲○
    ○之住處地址，且共同被告邱仲生於警詢時自承彼等經過案
    發現場時，發現告訴人甲○○所有之上開車輛業經損壞，顯
    見彼等對於告訴人甲○○之住處及其車輛之車牌號碼均知悉
    甚詳，益徵被告乙○○與共同被告邱仲生、吳詩堯於上開時
    間前往案發地點之目的，乃在損壞證人甲○○所有之車牌號
    碼9111－HB號自用小客車如附表所示之物品無訛。復酌以，
    被告乙○○於檢察官偵訊時供稱：「（是否於98年5 月14日
    晚上向甲○○之老闆『勇哥』（即沈河勇）查詢甲○○住處
    ？）我沒有這樣做。」「『勇哥』表示你當晚有詢問甲○○
    之住址，有何意見？）我沒有問甲○○的住址」云云（偵查
    卷第51、52頁），被告乙○○兩度於偵查中否認案發當日曾
    向沈河勇探尋告訴人住處地址；然被告乙○○上訴時卻具狀
    陳稱：案發當日沈河勇亦曾與被告一同前往雙溪鄉，沈河勇
    應可證明被告並未持木棍砸毀甲○○上揭小客車云云（本院
    卷第11頁）。可知被告乙○○先則否認案發當日有向沈河勇
    探詢告訴人住處云云，嗣又具狀上述陳稱，案發當日沈河勇
    亦曾與被告一同前往雙溪鄉，沈河勇應可證明被告並未持木
    棍砸毀甲○○上揭小客車云云，益徵被告乙○○所辯前後枘
    鑿不入，顯無足採。且證人沈河勇於檢察官訊問時，結證：
    被告乙○○案發當日晚間確有前往其住處探詢告訴人住處地
    址，經沈河勇告知後，被告乙○○即離開，沈河勇並未與被
    告乙○○一同前往等情甚明，已如前述。則被告聲請傳喚證
    人沈河勇就同一事實再為詰問，本院認事證已臻明確，而無
    再傳喚之必要。
  (四)被告乙○○雖又辯稱：係為找「阿宗」飲酒，方於上開時間
    行經臺北縣雙溪鄉云云。然被告乙○○迄今無法就「阿宗」
    之真實姓名年籍及其住址提出任何說明，是則被告乙○○此
    一辯詞誠屬可疑。又被告乙○○復以當時渠因已酒醉，對於
    發生何事均不知情等語置辯，然於警詢時經警提示，距離證
    人甲○○租屋處50公尺處鐵路橋下之路口監視錄影器畫面，
    顯示於98年5 月15日凌晨0 時9 分33秒，車牌號碼9727－HJ
    號自用小客車後方兩側有人下車撿拾物品乙情，被告乙○○
    無法自圓其說，何以在酒醉不省人事後，仍能於上開時間及
    地點下車撿拾物品，益見被告乙○○所辯顯屬卸責之詞，不
    足採信。
  (五)綜上所述，被告乙○○知悉證人甲○○之住處地址及其所有
    車輛之車牌號碼，又於上開時間在案發地點出現，且經證人
    簡欣伸及林海薇證述車牌號碼9111－HB號自用小客車如附表
    所示之物品遭人損壞之經過，並車牌號碼9111－HB號自用小
    客車如附表所示之物品確實遭人損壞之各情交互以觀，足認
    被告乙○○共同損壞車牌號碼9111－HB號自用小客車如附表
    所示之物品罪證明確，被告乙○○犯行洵堪認定，自應依法
    論科。
二、按刑法第354 條之毀損罪，以使所毀損之物失其全部或一部
    之效用為構成要件，所謂「毀棄」即毀壞滅棄，而使物之本
    體全部喪失其效用及價值者；稱「損壞」即損傷破壞，改變
    物之本體而減損其一部效用或價值者；稱「致令不堪用」係
    指除毀棄損壞物之本體外，以其他不損及原物形式之方法，
    使物之一部或全部喪失其效用者而言，核被告乙○○所為係
    犯刑法第354 條之毀損器物罪。被告乙○○與邱仲生、吳詩
    堯間就本件犯行有犯意聯絡及行為分擔，均為共同正犯。復
    按所謂接續犯，係指行為人之數行為於同時同地或密切接近
    之時地實施，侵害同一之法益，各行為之獨立性極為薄弱，
    依一般社會健全觀念，在時間差距上難以強行分開，在刑法
    評價上以視為數個舉動之接續施行，合為包括之一行為予以
    評價，較為合理始足當之（最高法院96年度台上字第3523號
    判決參照）。查被告乙○○係於同時地共同以多個接續損壞
    他人之物而侵害告訴人同一財產法益，為接續犯，應僅論以
    一罪。被告乙○○曾受如事實欄所載有期徒刑之執行完畢，
    有本院被告前案紀錄表1 紙在卷可按，其於五年以內故意再
    犯本案有期徒刑以上之罪，為累犯，應依刑法第47條第1 項
    前段加重其刑。
三、原審以被告乙○○犯罪事證明確，應予依法論科，並審酌被
    告僅因細故即分持木棒損壞告訴人如附表所示之物品，彰顯
    被告行為控制力薄弱，且迄今未賠償告訴人所受之損害，衡
    以被告犯罪之動機、目的、手段及犯罪所生之損害等一切情
    狀，依刑法第354 條、第47條第1 項、第41條第1 項前段之
    規定，量處被告有期徒刑四月，並諭知易科罰金之折算標準
    ，另就被告共同用以損壞如附表所示之物品之木棒，未據扣
    案，且無證據顯示係被告乙○○或共同被告邱仲生、吳詩堯
    所有專供本件犯罪所用之物，為免將來執行困難，不予宣告
    沒收，其認定事實、適用法律及量刑均為妥適。被告乙○○
    上訴意旨仍執前詞否認有毀損之犯行，為無理由，自應予以
    駁回。
四、被告乙○○經合法傳喚，於審判期日無正當理由而不到庭，
    爰不待其陳述，逕行判決。
據上論斷，應依刑事訴訟法第371 條、第368 條判決如主文。
本案經檢察官李叔芬到庭執行職務。
中    華    民    國    99    年    5     月     4    日
                  刑事第四庭  審判長法  官  陳筱珮
                                    法  官  陳玉雲
                                    法  官  邱滋杉
以上正本證明與原本無異。
不得上訴。
                                    書記官  劉貞達
中    華    民    國    99    年    5     月     4    日
附錄本案論罪科刑法條全文－－
刑法第354 條：
毀棄、損壞前二條以外之他人之物或致令不堪用，足以生損害於
公眾或他人者，處二年以下有期徒刑、拘役或五百元以下罰金。
附表：
┌─────────────────┬───┐
│甲○○所有車牌號碼9111－HB號自用小│數量  │
│客車受損壞之物品                  │      │
├─────────────────┼───┤
│車前大燈                          │2     │
├─────────────────┼───┤
│後視鏡                            │2     │
├─────────────────┼───┤
│車前擋風玻璃                      │1     │
├─────────────────┼───┤
│車頂蓬                            │1     │
├─────────────────┼───┤
│車後擋風玻璃                      │1     │
├─────────────────┼───┤
│車前窗玻璃                        │2     │
├─────────────────┼───┤
│車後窗玻璃                        │2     │
├─────────────────┼───┤
│第三煞車燈                        │1     │
├─────────────────┼───┤
│車號煞車燈                        │2     │
├─────────────────┼───┤
│車尾門蓋煞車燈                    │2     │
├─────────────────┼───┤
│車尾門蓋標誌                      │1     │
├─────────────────┼───┤
│車前葉飾條                        │2     │
├─────────────────┼───┤
│車前門飾條                        │2     │
├─────────────────┼───┤
│車後門飾條                        │2     │
├─────────────────┼───┤
│車門前外水切                      │2     │
├─────────────────┼───┤
│車門後外水切                      │2     │
├─────────────────┼───┤
│車頭保險桿板金及烤漆              │1     │
├─────────────────┼───┤
│車右前葉板金及烤漆                │1     │
├─────────────────┼───┤
│車左前葉板金及烤漆                │1     │
├─────────────────┼───┤
│引擎蓋板金及烤漆                  │1     │
├─────────────────┼───┤
│車左前門板金及烤漆                │1     │
├─────────────────┼───┤
│車右後門板金及烤漆                │1     │
├─────────────────┼───┤
│車左後門板金及烤漆                │1     │
├─────────────────┼───┤
│車右後葉板金及烤漆                │1     │
├─────────────────┼───┤
│車左後葉板金及烤漆                │1     │
├─────────────────┼───┤
│車後箱蓋板金及烤漆                │1     │
└─────────────────┴───┘

司法院資訊處製作；財團法人民間司法改革基金會備份。
